【裁判字號】    97,上訴,1029
【裁判日期】    970814
【裁判案由】    偽造有價證券
【裁判全文】
臺灣高等法院高雄分院刑事判決        97年度上訴字第1029號
上  訴  人  臺灣高雄地方法院檢察署檢察官
被      告  乙○○
上列上訴人因被告偽造有價證券案件，不服臺灣高雄地方法院96
年度訴字第5177號中華民國97年5 月8 日第一審判決（起訴案號
：臺灣高雄地方法院檢察署96年度偵字第14246 號），提起上訴
，本院判決如下：
    主  文
上訴駁回。
    理  由
一、公訴意旨略以：被告乙○○明知其於民國95年10月間某日，
    向不詳姓名年籍之人取得之臺灣中小企業銀行九如分行支票
    1 張係偽造（發票人：甲○○、票號：BX0000000 、面額新
    臺幣23萬6 千元），竟基於行使偽造有價證券之犯意，於同
    年11月9 日上午10時30分許，持該偽造之支票至高雄市前鎮
    區○○○路1 之1 號寶華商業銀行前鎮分行，向該銀行提示
    而行使，經銀行人員發現該支票印刷色澤有異且印鑑不符，
    報警而查獲，並扣得前開偽造之支票1 張。因認被告涉犯刑
    法第201 條第2 項之行使偽造有價證券罪嫌。
二、公訴意旨認被告涉犯行使偽造有價證券罪嫌，係以證人甲○
    ○之證述及卷附甲○○印鑑章、偽造之發票人甲○○、票號
    BX0000000 號、面額新臺幣（下同）23萬6 千元支票1 紙、
    臺灣中小企銀95年11月10日九五九如字第833 號函、自由時
    報高雄管理處96年6 月15日函、嘉義縣六腳鄉農會96年6 月
    15日、同年月29日函、稅務電子閘門財產所得調件明細表、
    富邦人壽保險股份有限公司96年8 月28日函、被告於寶華銀
    行帳戶之交易明細份等，資為論據。
三、訊據被告否認有行使偽造有價證券犯行，辯稱其因在自由時
    報刊登放款廣告，乃於95年10月底，有自稱「甲○○」之男
    子與其聯絡後借款23萬元，該男子並交付身分證正反面影本
    、戶口名簿影本、父吳建興之土地及建物謄本影本及簽發支
    票1 紙，其並不知道該男子非真正之甲○○，亦不知其所交
    付之支票及其他證明文件係偽造等語。
四、證據能力之說明：
    (一)證人甲○○於偵查中具結後所為證述，雖性質上亦屬審判
      外之陳述，惟實務運作時，偵查中檢察官向被告以外之人
      所取得之陳述，原則上均能遵守法律規定，不致違法取供
      ，其可信性極高，為兼顧理論與實務，乃於修正刑事訴訟
      法時，增列第159 條之1 第2 項，明定被告以外之人於偵
      查中向檢察官所為陳述，除顯有不可信之情況者外，得為
      證據。經查，上開證人偵查中之證述並無任何佐證可認有
      顯不可信之情形，而檢察官及被告就證人在偵查中具結後
      所為證言，在法院審理中亦未聲請傳喚實施交互詰問。從
      而，上開證人在檢察官偵訊時具結後所為陳述自得作為證
      據。
    (二)自由時報高雄管理處固於96年6 月15日函、高雄市政府地
      政處三民地政事務所96年6 月29日高市地民一字第096000
      5742號函固係被告以外之人於審判外之書面陳述，但已經
      檢察官、被告於準備程序同意作為證據，且於言詞辯論終
      結前亦未聲明異議，本院審酌上開書面陳述係自由時報高
      雄管理處及高雄市政府地政處三民地政事務所就承辦之業
      務所為之回覆，其錯誤性及虛偽性應無可能，是依該書面
      陳述作成時之情況，即認為適當，依刑事訴訟法第159 條
      之5 第2 項規定，自得為證據。
五、經查：
    (一)被告於96年11月9 日上午10時30分許，持向寶華商業銀行
      前鎮分行提示之發票人甲○○、票號BX0000000 號、面額
      23萬6 千元支票1 紙（下稱系爭支票），因印刷色澤有異
      及發票人甲○○印鑑不符，係屬偽造之事實，業據證人甲
      ○○於偵查中結證稱其並未申請票號BX0000000 號之系爭
      支票，且系爭支票上之印鑑亦非其所有等語 (見偵卷第6
      頁），並有系爭支票1 紙及甲○○所有印文附卷可憑 (見
      警卷第9 、11頁），自堪以認定。
    (二)被告固有行使偽造系爭本票，然被告始終否認知悉系爭支
      票係偽造之情，辯稱系爭支票係自稱甲○○之人依其在報
      紙刊登之放款廣告聯絡後借款時所交付等語。再觀諸下列
      各情：
      1.證人即隆威廣告社職員孫富美於原審審理中結證稱被告
        於95年間確有委託隆威廣告社在自由時報刊登內容為「
        渡﹩關，好借，0000000000」之借貸廣告等語（見原審
        卷第88～91頁），並有隆威廣告社證明啟示及95年5 月
        16日自由時報F13 借貸綜合資訊版附卷可稽（見原審卷
        第16～18頁），足認被告所辯有在報上刊登借貸廣告一
        節，堪予採信。至自由時報高雄管理處固於96年6 月15
        日函覆稱並無被告委託自由時報刊登廣告之資料 (見偵
        卷第16頁），但被告係委託隆威廣告社刊登，已如前述
        ，即無從據自由時報高雄管理處96年6 月15日函內容為
        不利於被告之認定。
      2.另被告所辯有自稱甲○○之人依報上之放款廣告聯絡借
        款，並交付系爭本票、甲○○國民身分證影本、甲○○
        名片戶口名簿影本1 張、吳建興所有土地有權狀、建物
        所有權狀一節，已提出甲○○國民身分證影本1 張、甲
        ○○名片、戶口名簿影本1 張、吳建興所有坐落高雄市
        三民區○○里○ ○段2-29號土地之土地有權狀及坐落高
        雄市○○區○○里○○路309 號建物所有權狀在卷可憑
         (見偵卷第10～11、23～24頁）。再參以被告所提出之
        甲○○國民身分證影本所載出生年月日54年5 月27日、
        身分證統一編號Ｚ000000000號、住所高雄市○○區○○
        里○○路30 9號、父吳建興、母林曉琳、配偶趙孟芸，
        甲○○名片記載住址為高雄市○○區○○里○○路309
        號，戶口名簿記載戶籍地址高雄市○○區○○里○○路
        309 號、戶長吳建興（身分證統一編號Ｚ000000000號）
        、妻林曉琳、長子甲○○（身分證統一編號Ｚ000000000
        號）、長媳趙芸、長孫吳政忠，經核與向臺灣中小企業
        銀行九如分行請領支票使用之甲○○出生年月日、身分
        證統一編號、原戶籍地址及父母姓名，均有不同，有甲
        ○○口卡片、個人基本資料查詢結果 (見警卷第17頁、
        本院卷第32頁）在卷可按，且經本院查既無身分證統一
        編號Ｚ000 000000 號吳建興之人，設籍高雄市○○區○
        ○里○○路309 號者亦無吳建興、甲○○。而吳建興所
        有上開土地有權狀及建物所有權狀固記載高雄市三民地
        政事務所，但高雄市政府地政處三民地政事務所轄區○
        ○○○地段，復有該所96年6 月29日高市地民一字第
        0960005742號函在卷可按 (見偵卷第34頁），足徵被告
        提出上開甲○○國民身分證影本、甲○○名片戶口名簿
        影本1 張、吳建興所有土地有權狀及建物所有權狀，內
        容均係偽造不實。而衡諸被告倘無貸款情節，僅係為行
        使偽造系爭本票，竟猶耗費周章預先設想取得上開偽造
        之甲○○國民身分證影本、甲○○名片戶口名簿影本1
        張、吳建興所有土地有權狀及建物所有權狀，顯不合一
        般常情。是被告所辯有自稱甲○○之人依報上之放款廣
        告聯絡借款，並交付上開偽造之系爭本票、甲○○國民
        身分證影本、甲○○名片戶口名簿影本1 張、吳建興所
        有土地有權狀、建物所有權狀及系爭本票，較符合一般
        情理，而為可採。
      3.互核證人甲○○提出之圓形印鑑章印文及系爭支票上方
        形甲○○印文，兩者顯然不同，常人均知系爭本支票一
        經提示，即將遭發現，則被告倘明知系爭支票係偽造，
        被告豈有仍親自提示致自身遭查獲之理？被告辯稱不知
        系爭支票係偽造，即非全無可採。
      此外，復查無其他積極證據足資證明被告有行使偽造有價
      證卷之犯行，被告犯罪自屬不能證明。
六、原審因而以不能證明被告犯罪，而為被告無罪之諭知，核無
    違誤。檢察官上訴意旨，指摘原判決不當，為無理由，應予
    駁回。
據上論斷，應依刑事訴訟法第368 條，判決如主文。
本案經檢察官林敏惠到庭執行職務。
中    華    民    國    97    年    8     月    14    日
                  刑事第八庭    審判長法  官   李炫德
                                      法  官   陳志銘
                                      法  官   郭玫利
以上正本證明與原本無異。
如不服本判決應於收受本判決後10日內向本院提出上訴書狀，其
未敘述上訴理由者，並得於提起上訴後10日內向本院補提理由書
狀（均須按他造當事人之人數附繕本）「切勿逕送上級法院」。
中    華    民    國    97    年    8     月    14    日
                                      書記官   楊茱宜


司法院資訊處製作；財團法人民間司法改革基金會備份。
